臺北高等行政法院判決
　　　　　　　　　　　　　　　　　　 93年度簡字第01072號
原　　　告　甲○○
被　　　告　臺北市稅捐稽徵處
代　表　人　乙○○（處長）
訴訟代理人　丁○○
　　　　　　丙○○
上列當事人間因地價稅事件，原告不服台北市政府中華民國93年
6月10日府訴字第09302504300號訴願決定，提起行政訴訟。本院
判決如下：
    主  文
訴願決定及原處分均撤銷。
原告其餘之訴駁回。
訴訟費用由被告負擔。
　　事  實
緣原告因地價稅事件於民國（下同）92年10月16日向台北市政府
提起訴願，嗣原告於92年11月25日補正其係申請更正其所有坐落
台北市○○區○○段4小段194地號土地88年地價稅額，經台北市
政府訴願審議委員會以92年11月27日北市訴（愛）字第09230947
400號函移被告以92年12月3日北市稽法甲字第09264015400號函
轉所屬中正分處辦理。被告所屬中正分處乃以92年12月12日北市
稽中正甲字第09261356900號函原告，略以：「主旨：有關台端
申請更正本市○○區○○段4小段194地號88年地價稅稅額乙案．
．．說明：．．二、旨揭地號土地經查騎樓地已准自88年起減免
地價稅計0.62平（方）公尺，並前經臺北高等行政法院91年度簡
字第79號判決、89年度訴字第261號判決及最高行政法院91年度
判字第1269號判決確定在案，88年地價稅課徵本稅為78,400元加
計行政救濟利息12,231元合計90,631元並無不合。．．」。原告
不服，提起訴願，經台北市政府93年6月10日府訴字第093025043
00號訴願決定，以被告所屬中正分處上開92年12月12日函內容，
係屬事實敘述及理由說明之通知，非屬對原告所為之行政處分，
乃作成訴願不受理之決定。原告仍不服，遂向本院提起行政訴訟
。茲摘敘兩造訴辯意旨如次：
甲、原告起訴意旨略謂：
一、原告係不服台北市政府93年6月10日府訴字第09302504300號
    訴願決定及被告所屬中正分處92年12月12日北市稽中正甲字
    第09261356900號函，據以提起本件行政訴訟，有關原告歷
    次書狀所為主張及陳述與本件聲明無關者，均不再援引。
二、依土地稅減免規則第9條規定，供公共使用之土地，在使用
    期間內，地價稅全免，且應由政府或用地機關通報稅捐稽徵
    機關主動辦理減免，如漏未通報，亦可追溯減免。最高行政
    法院91年度判字第1269號判決、鈞院89年度訴字第261號判
    決及91年度簡字第79號裁定，均有違誤，原告已對鈞院91年
    度簡字第79號裁定提起抗告。
三、請撤銷台北市政府92年6月10日府訴字第09302504300號訴願
    決定及被告所屬中正分處92年12月12日北市稽中正甲字第09
    261356900號函之處分，並判命被告更正原告所有台北市○
    ○區○○段4小段194地號土地88年地價稅為新台幣5,710元
    ，訴訟費用由被告負擔。
乙、被告答辯意旨略謂：
一、按「人民對於中央或地方機關之行政處分，認為違法或不當
    ，致損害其權利或利益者，得依本法提起訴願。」、「本法
    所稱行政處分，係指中央或地方機關就公法上具體事件所為
    之決定或其他公權力措施而對外直接發生法律效果之單方行
    政行為。」、「訴願事件有左列各款情形之一者，應為不受
    理之決定：八、對於非行政處分或其他依法不屬訴願救濟範
    圍內之事項提起訴願者。」訴願法第1條第1項、第3條第1項
    及第77條第8款分別定有明文。
二、次按「提起訴願，以有行政處分之存在為前提要件。所謂行
    政處分，乃行政主體就具體事件所為之發生法律上效果之單
    方的行政行為。至行政官署所為單純的事實之敘述或理由之
    說明，既不因該項敘述或說明而生法律效果，自非行政處分
    ，人民對之，即不得提起訴願。」、「提起訴願，係對官署
    之行政處分請求救濟之程序，必以有行政處分之存在，為其
    前提，而所謂行政處分，係指官署本於行政職權就特定事件
    對人民所為足以發生法律上具體效果之處分而言，若非屬行
    政處分，自不得對之依行政爭訟程序，請求救濟。」、「官
    署所為單純的事實敘述或理由說明，並非對人民之請求有所
    准駁，既不因該項敘述或說明而生法律上之效果，非訴願法
    上之行政處分，人民對之提起訴願，自非法之所許。」行政
    法院（現改制為最高行政法院）44年度判字第18號、53年度
    判字第230號及62年度裁字第41號判例意旨可資參照。
三、原告就其所有坐落台北市○○區○○段4小段194地號土地88
    年地價稅事件，向台北市政府提起訴願，經該會以原告係申
    請更正上開土地88年地價稅額，乃以92年11月27日北市訴（
    愛）字第09230947400號函移被告辦理，嗣經被告所屬中正
    分處以92年12月12日北市稽中正甲字第09261356900號函復
    原告，略以：「主旨：有關台端申請更正本市○○區○○段
    4小段194地號88年地價稅稅額乙案，復如說明．．說明：．
    ．．二、旨揭地號土地經查騎樓地已准自88年起減免地價稅
    計0.62平（方）公尺，並前經臺北高等行政法院91年度簡字
    第79號判決、89年度訴字第261號判決及最高行政法院91年
    度判字第1269號判決確定在案，88年地價稅課徵本稅為78,4
    00元加計行政救濟利息12,231元合計90,631元並無不合。另
    台端所有本市○○段○○段448、455之2地號土地於89年4月
    28日北市稽中正乙字第8900601000號函准自89年起免徵地價
    稅，合予敘明。」。
四、被告所屬中正分處92年12月12日北市稽中正甲字第09261356
    900號函，係該分處將查得資料通知原告，僅係事實之敘述
    與觀念通知，並非行政處分，尚不因該項敘述或說明而對原
    告權益發生具體之法律效果。原告對該函有所爭執，提起行
    政救濟，揆諸上開規定及判例意旨，自非法之所許，訴願決
    定不予受理，亦無不合。
五、請駁回原告之訴，訴訟費用由原告負擔。
　　理  由
一、本件原告係不服被告所屬中正分處92年12月12日北市稽中正
    甲字第09261356900號函及台北市政府92年6月10日府訴字第
    09302504300號訴願決定，據以提起本件行政訴訟，是兩造
    與此無關之其他主張及陳述，自非本件所應加以審究。
二、查原告因地價稅事件於92年10月16日向台北市政府提起訴願
    ，嗣原告於92年11月25日補正其係申請更正其所有坐落台北
    市○○區○○段4小段194地號土地88年地價稅額，經台北市
    政府訴願審議委員會以92年11月27日北市訴（愛）字第0923
    0947400號函移被告以92年12月3日北市稽法甲字第09264015
    400號函轉所屬中正分處辦理。被告所屬中正分處乃以92年
    12月12日北市稽中正甲字第09261356900號函原告，略以：
    「主旨：有關台端申請更正本市○○區○○段4小段194地號
    88年地價稅稅額乙案．．說明：．．二、旨揭地號土地經查
    騎樓地已准自88年起減免地價稅計0.62平（方）公尺，並前
    經臺北高等行政法院91年度簡字第79號判決、89年度訴字第
    261號判決及最高行政法院91年度判字第1269號判決確定在
    案，88年地價稅課徵本稅為78,400元加計行政救濟利息12,2
    31元合計90,631元並無不合。．．」。原告不服，提起訴願
    ，經台北市政府93年6月10日府訴字第09302504300號訴願決
    定，以被告所屬中正分處上開92年12月12日函內容，係屬事
    實敘述及理由說明之通知，非屬對原告所為之行政處分，乃
    作成訴願不受理之決定。上開各情，為兩造所不爭執，並有
    原告訴願書及補正訴願書、台北市政府訴願審議委員會92年
    11月27日函、被告92年12月3日函、系爭被告所屬中正分處
    92年12月12日函及台北市政府訴願決定書等附卷可稽，自堪
    信為真實。
三、然查，台北市政府訴願審議委員會以92年11月27日北市訴（
    愛）字第09230947400號函送被告處理之原告訴願書及補正
    訴願書中，原告係主張其所有坐落台北市○○段○○段194地
    號土地88年地價稅應為5,710元等情，請求被告更正該年度
    之地價稅稅額，則被告自應就原告之申請，審認究有無稅捐
    稽徵法第17條所指查對更正之情形，惟系爭被告所屬中正分
    處92年12月12日北市稽中正甲字第09261356900號函，卻以
    與本件「系爭土地88年地價稅得否查對更正」案無關之本院
    91年度簡字第79號裁定【被告所屬中正分處誤植為「判決」
    ，該號裁定因非終局判決，故無既判力】、本院89年度訴字
    第261號判決【該號判決理由二、１後段已表明「被告所屬
    中正分處89年4月6日北市稽中正乙字第8900547400號函，係
    就原告主張地價高估，及請求退還其溢繳台北市○○區○○
    段4小段194、448、455之2地號土地之75年至83年地價稅並
    加計利息部分，所為否准其請求之處分；台北市政府則針對
    原告所有前開土地之申請退還71年至88年地價稅並加計利息
    部分，作成89年6月29日府訴字第8903580201號訴願決定。
    前開訴願決定，超出系爭函復否准退還75年至83年地價稅並
    加計利息，而為訴外決定部分，自不生效力。是本件訴訟應
    以被告所屬中正分處89年4月6日北市稽中正乙字第89005474
    00號函，就系爭土地之75年至83年地價稅並加計利息部分所
    為之否准處分為標的」，故該號判決亦無涉及本件「系爭土
    地88年地價稅得否查對更正」案，此復為被告訴訟代理人所
    是認，見本院93年12月15日準備程序筆錄第2頁所載】以及
    最高行政法院91年度判字第1269號判決【即本院上開89年度
    訴字第261號判決之上訴審判決】，作為被告「課徵」系爭
    土地88年地價稅並無不合之理由，仍未就原告請求「查對更
    正」系爭土地88年地價稅之申請案件作成行政處分，按課稅
    處分本身，與申請查對更正稅額，要係二事。本件原告既係
    申請查對更正稅額，則被告是否准許，應明確表示其理由及
    法令依據，被告僅以與本件「系爭土地88年地價稅得否查對
    更正」案無關之上開裁定、判決，處理原告之上開申請，已
    有處分理由及法令依據不備之違法（行政程序法第96條規定
    參照），訴願決定未予糾正，即有疏漏。原告雖非以此理由
    加以指摘，惟訴願決定及原處分均有違誤，已如前述，應將
    訴願決定及原處分均撤銷，由被告另為適法之處分，以昭折
    服。
四、本案尚待被告依原告所請「查對更正原告所有坐落台北市○
    ○段○○段194地號土地88年地價稅」之申請案件，依法另為
    適法之處分，則原告聲明求為判決命被告「更正原告所有台
    北市○○區○○段4小段194地號土地88年地價稅為新台幣5,
    710元」部分，本院無法逕為准許，原告此部分之請求，為
    無理由，應予駁回。
五、兩造其餘攻擊防禦方法均與本件判決結果不生影響，故不逐
    一論述，又本件適用簡易訴訟程序，爰不經言詞辯論逕為判
    決，併予敘明。
據上論結，本件原告之訴一部為有理由，一部為無理由，爰依行
政訴訟法第233條第1項、第236條、第98條第3項前段、第104條
、民事訴訟法第79條，判決如主文。
中    華    民    國    94    年    7    月     29    日
                              第六庭法官　曹瑞卿
上為正本係照原本作成。
本件以訴訟事件所涉及之法律見解具有原則性者為限，始得於本
判決送達後20日內向本院提出上訴狀並表明上訴理由，如已於本
判決宣示後送達前提起上訴者，應於判決送達後20日內補具上訴
理由（均按他造人數附繕本），且經最高行政法院許可後方得上
訴。
中    華    民    國    94    年    7    月     29    日
            　　　　　　　　　 　 書記官  方偉皓
